臺灣臺中地方法院刑事判決　　　　　　 96年度交易字第323號
公　訴　人　臺灣臺中地方法院檢察署檢察官
被　　　告　乙○○
上列被告因過失傷害案件，經檢察官提起公訴（九十六年度偵字
第二三九三號），本院判決如下：
    主    文
乙○○因過失傷害人致重傷，處有期徒刑肆月，如易科罰金，以
新臺幣壹仟元折算壹日。
    犯罪事實
一、乙○○於民國九十五年八月二十九日十四時五十分許，騎乘
    車牌號碼ＺＴＴ－三二０號輕型機車，沿臺中市○區○○路
    八八巷由北往南方向行駛，行經臺中市○區○○路八八巷巷
    口無號誌之Ｔ字型交岔路口，欲左轉往五權南路方向行駛時
    ，本應注意汽車行駛時應注意車前狀況，隨時採取必要之安
    全措施，暨行駛至無號誌之交岔路口，轉彎車應暫停讓直行
    車先行，且汽車除行駛於單行道或指定行駛於左側車道外，
    在未劃標線之道路，應靠右行駛；而當時天候晴，光線為日
    間自然光線，且柏油路面乾燥、無缺陷及障礙物，並無不能
    注意之情形，竟疏未注意車前狀況及暫停讓其左方行向之直
    行車先行，且逆向行駛於左側車道逕行左轉彎通過該交岔路
    口，適左側臺中市○區○○路八八巷之江映哲騎乘車牌號碼
    ＪＮＣ－四一０號（起訴書誤為ＪＮＧ－四一０號）重型機
    車，沿安和路八八巷由東往西方向直行駛來，於行經上開Ｔ
    字型交岔路口時，欲直接穿越上開交岔路口，當乙○○發現
    江映哲所騎乘之前揭重型機車時，已閃避不及，致其所騎乘
    輕型機車之前車頭撞擊至江映哲所騎重型機車之右側車身，
    江映哲因而人車倒地，並受有蜘蛛網膜下腔出血及肺挫傷致
    四肢僵直性癱瘓、意識障礙等重大難治之傷害。嗣乙○○於
    車禍後，即主動報警處理，並在有偵查權限之警察機關尚未
    發覺犯罪前，留在現場向據報前來處理之臺中市警察局第三
    分局警員白雪山坦承肇事，且自願接受裁判。
二、案經臺中市警察局第三分局報請臺灣臺中地方法院檢察署檢
    察官偵辦，並經該署檢察官指定代行告訴人即江映哲之子甲
    ○○告訴後，提起公訴。
    理    由
一、訊據被告乙○○固坦陳確有於前揭時、地，騎乘車牌號碼Ｚ
    ＴＴ－三二０號輕型機車撞擊被害人江映哲所騎乘車牌號碼
    ＪＮＣ－四一０號重型機車之右側車身，致被害人人車倒地
    ，因而受有蜘蛛網膜下腔出血及肺挫傷致四肢僵直性癱瘓、
    意識障礙等重大難治之傷害之情事，惟矢口否認有何過失致
    重傷害犯行，辯稱：伊欲左轉彎時有先暫停，確定並無來車
    始行左轉，所以伊並沒有過失云云；然查：
（一）上揭犯罪事實，業據代行告訴人甲○○於警詢、偵查及本
      院審理時指訴明確（見警卷第五頁至第七頁，偵查卷第六
      頁至第八頁，本院卷第二一頁），復有道路交通事故現場
      圖、道路交通事故調查報告表（一）（二）與現場照片五
      張附卷可稽（見警卷第八頁至第一０頁、第一六頁至第一
      八頁）。
（二）被害人江映哲於事件發生時，雖已年過七旬，惟其係騎乘
      機車行駛於車道上遭受被告所騎車輛肇事撞傷送院，堪證
      被害人在被告本件過失行為前，其行動尚能自主，無須特
      別照顧。而被害人於被告肇事後，其直接所受之損害為「
      蜘蛛網膜下腔出血」及「肺挫傷」，此有財團法人仁愛綜
      合醫院出具之診斷證明書一紙在卷可憑（見偵查卷第一七
      頁），其經住院診療後，雖已出院，然經醫師判定四肢僵
      直性癱瘓及意識障礙，嚴重減損肢體機能，亦有臺中榮民
      總醫院病症暨失能診斷證明書及行政院衛生署豐原醫院九
      十六年五月十四日豐醫歷字第０九六０００三六八八號回
      函各一紙在卷可考（見偵查卷第一八之一頁，本院卷第一
      七頁）。綜合被害人身體狀況之外觀與功能前後相比較，
      被害人所受之傷害，顯然已屬嚴重減損一肢以上之機能，
      核屬刑法第十條第四項第四款所指重傷之範疇。
（三）另本件觀諸上開現場照片及道路交通事故調查報告表（一
      ）「號誌」欄之記載，顯示臺中市○區○○路八八巷巷口
      係無號誌之Ｔ字型交岔路口；且該無號誌Ｔ字型交岔路口
      左方並無柱子等障礙物導致被告無法看清左方車道來車之
      情形，被告疏未注意左方是否有來車，並讓直行車先行，
      即貿然左轉，自仍不足以解免其未注意車前狀況，且行駛
      至無號誌之交岔路口，轉彎車未暫停讓直行車先行等疏失
      。復按汽車行駛時，駕駛人應注意車前狀況，並隨時採取
      必要之安全措施；且行駛至無號誌之交岔路口，轉彎車應
      暫停讓直行車先行；另汽車除行駛於單行道或指定行駛於
      左側車道外，在未劃標線之道路，應靠右行駛，道路交通
      安全規則第九十四條第三項、第一百零二條第一項第二款
      前段及第九十五條第一項前段分別定有明文。本件車禍發
      生地點，係臺中市○區○○路八八巷巷口之無號誌Ｔ字型
      交岔路口，被告行經該交岔路口自應注意車前狀況及靠右
      行駛，並暫停讓直行車先行；但被告疏未注意及此，逆向
      靠左行駛，故未能達交叉路口中心處始開始轉彎，於左方
      路口之直行車（即被害人江映哲所騎乘之機車）而言，屬
      難以視見而為預防，而依當時天候晴，光線為日間自然光
      線，且柏油路面乾燥、無缺陷及障礙物，並無不能注意之
      情事，詎被告竟仍疏於注意車前狀況，貿然逆向行駛並左
      轉彎，以致肇事，其對本件車禍之發生顯有過失。
（四）再本件車禍經檢察官送請臺灣省臺中市區車輛行車事故鑑
      定委員會鑑定結果，亦認「乙○○駕駛輕機車於巷道左側
      逆向左轉彎駛入無號誌交叉路口時撞及左方直行車之右側
      ，為肇事原因」，此有該鑑定委員會九十五年十二月十二
      日中市行字第０九五五四０三四六五號函所附鑑定意見書
      一份在卷可按（見偵查卷第一五頁至第一六頁），適同於
      本院前揭認定，益足為證。
（五）被害人江映哲因此車禍受有前述之重傷害，被告之過失肇
      事行為與被害人之重傷害間，具有相當因果關係，亦足認
      定。
（六）綜上所述，被告乙○○之前揭辯詞，無非事後卸責之語，
      不足採信。是本件事證至臻明確，被告犯行洵堪認定。
二、核被告乙○○所為，係犯刑法第二百八十四條第一項後段之
    過失傷害人致重傷害罪。另被告於車禍發生後，即主動報警
    處理，且滯留在現場向前來處置之臺中市警察局第三分局警
    員白雪山陳明係肇事者及陳述肇事經過等情，業經被告供陳
    在案（見警卷第四頁），並有前開道路交通事故調查報告表
    （二）載明被告肇事後並未逃逸之情及臺中市○○○道路交
    通事故肇事人自首情形紀錄表附卷可憑（見警卷第一０頁、
    第一一頁），被告係對於未發覺之罪自首而受裁判，應依刑
    法第六十二條前段之規定，減輕其刑。爰審酌被告之素行，
    有臺灣高等法院被告前案紀錄表可查，其於本件車禍之過失
    程度，被害人江映哲之受傷狀況，被告迄今尚未能與被害人
    家屬達成和解，以金錢稍事彌補被害人因本件車禍所受身心
    之損傷，暨其犯後未能坦認自己確有過失之犯罪後態度等一
    切情形，量處如主文所示之刑，並諭知易科罰金之折算標準
    ，以資懲儆。
據上論斷，應依刑事訴訟法第二百九十九條第一項前段，第二百
八十四條第一項後段、第六十二條前段、第四十一條第一項前段
，刑法施行法第一條之一第一項、第二項前段，判決如主文。
本案經檢察官丙○○到庭執行職務。
中　　華　　民　　國　　96　　年　　6 　　月　　7 　　日
                  交通法庭  法  官  陳思成
上正本證明與原本無異。
如不服本判決，應於送達後十日內向本院提出上訴狀（須附繕本
），上訴於臺灣高等法院臺中分院。
                            書記官  王嘉麒
中　　華　　民　　國　　96　　年　　6 　　月　　7 　　日
附錄論罪科刑法條
刑法第二百八十四條第一項：
因過失傷害人者，處六月以下有期徒刑、拘役或五百元以下罰金
，致重傷者，處一年以下有期徒刑、拘役或五百元以下罰金。
